【裁判字號】    89,交聲更,1
【裁判日期】    890626
【裁判案由】    聲明異議
【裁判全文】
臺灣臺中地方法院交通事件事裁定                    八十九年度交聲更字第一號
    原處分機關  交通部公路局台中區監理所
    受 處分 人  甲○○
    即異議人
右列受處分人因違反道路交通管理處罰條例案件，對於臺灣省政府交通處公路局臺中
區監理所八十八年一月十一日所為之處分（中監稽違車字第60─0000000號裁決書)，
聲明異議，本院於八十八年四月十五日裁定（八十八年度交聲字第二六號）後，原處
分機關提起抗告，經台灣高等法院台中分院撤銷原裁定，發回本院更為審理，裁定如
左：
    主  文
原處分撤銷。
    理  由
一、本件原處分機關以：受處分人即異議人所有車牌號碼ＡＹ─七四八二號自用小客
    車於民國八十七年十月二十日十時四十六分許，停於臺北市○○○路、博愛路口
    旁紅磚人行道上，經臺北市政府警察局交通警察大隊直屬第二分隊於八十七年十
    月二十日以北市警 (87)Ｃ字第0000000號舉發違反道路交通管理事件通知單舉發
    在案，受處分人未依指定應到案日期到案，經該所於八十八年一月十一日以中監
    稽違字第60─0000000 號裁決書裁處新台幣一千二百元，受處分人異議係屬事實
    認定問題，該所所為之裁決，於法並無不合等語。
二、受處分人則以：受處分人並未接獲舉發單，無法就違規事實提出申訴，爰聲明異
    議等語。
三、按逕行舉發者，應按已查明之資料填註車牌號碼、車輛種類、車主姓名或名稱及
    地址，並於通知單上方空白處加註逕行舉發之文字後，由舉發機關送達被通知人
    。又逕行舉發違反道路交通管理事件，經汽車所有人依通知單之應到案日期前到
    案，並告知違規駕駛人姓名、身分證統一編號及住址者，處罰機關應即另行通知
    違規駕駛人到案依法處理；逾應到案日期，處罰機關應依本條例第十五條第三項
    規定處罰該汽車所有人。又違反道路交通管理事件，除本條例第十六條第五款外
    ，行為人認為舉發之事實與違規情形相符者，得於接獲通知單後十五日內，親自
    或委託他人持該通知單，不經裁決自動向指定之處所，逕依各條款罰鍰最低額繳
    納結案。違反道路交通管理事件統一裁罰標準及處理細則（下稱處理細則）第十
    一條第一項第二款、第二十四條、第四十八條第一項分別定有明文。揆諸上開處
    理細則之規定，無非在使逕行舉發之違規人（受處分人）得以釐清責任歸屬及得
    以最低處罰標準在限期內自動繳納罰款。是受處分人自應先受「舉發違反道路交
    通管理事件通知單」之通知，其始知悉應到案日期，否則受處分人即無從知悉應
    到案日期，主管機關未經合法送達逕行裁決，其裁決程序即屬不適法。
四、經查受處分人所有車牌號碼ＡＹ─七四八二號自用小客車於八十七年十月二十日
    十時四十六分許，停於臺北市○○○路、博愛路口旁紅磚人行道上等情，固有前
    揭舉發單在卷可稽。惟受處分人所有車輛於前揭時地在禁止臨時停車處所停車，
    乃由舉發員警逕行舉發等情，亦有前揭舉發單可憑。再臺北市政府警察局交通警
    察大隊固就該舉發單之寄發，提出大宗掛號單為據。然舉發本案之前揭舉發單受
    處分人確未收受，經退回臺北市政府警察局交通警察大隊等情，亦有前揭舉發單
    之郵局傳真查詢國內各類掛號郵件查單在卷可憑。是受處分人既未收受前揭通知
    單，揆諸前開說明，原處分機關逕予裁決，程序上即不適法，原處分自應予以撤
    銷。本件應發回原處分機關，由原處分機關從新送達後，再依法裁決。
五、據上論斷，應依道路交通案件處理辦法第二十條，裁定如主文。
中      華      民      國    八十九    年      六      月    二十六    日
                                臺灣臺中地方法院交通法庭
                                    法  官
右正本證明與原本無異。
如不服本裁定應於送達後五日內向本院提出抗告狀。
                                    書記官
中      華      民      國    八十九    年      六      月    二十六    日
臺灣臺中地方法院交通事件事裁定                    八十九年度交聲更字第一號
    原處分機關  公路局台中區監理所
    受 處分 人  甲○○  住台中市○○路○段四號二樓
    即異議人
                        送達代收人  黃亭毓
                                    應送達處所台中郵政六五之三六一號信箱
右列受處分人因違反道路交通管理處罰條例案件，對於臺灣省政府交通處公路局臺中
區監理所八十八年一月十一日所為之處分（中監稽違車字第60─0000000號裁決書)，
聲明異議，本院於八十八年四月十五日裁定（八十八年度交聲字第二六號）後，原處
分機關提起抗告，經台灣高等法院台中分院撤銷原裁定，發回本院更為審理，裁定如
左：
    主  文
原處分撤銷。
    理  由
一、本件原處分機關以：受處分人即異議人所有車牌號碼ＡＹ─七四八二號自用小客
    車於民國八十七年十月二十日十時四十六分許，停於臺北市○○○路、博愛路口
    旁紅磚人行道上，經臺北市政府警察局交通警察大隊直屬第二分隊於八十七年十
    月二十日以北市警 (87)Ｃ字第0000000號舉發違反道路交通管理事件通知單舉發
    在案，受處分人未依指定應到案日期到案，經該所於八十八年一月十一日以中監
    稽違字第60─0000000 號裁決書裁處新台幣一千二百元，受處分人異議係屬事實
    認定問題，該所所為之裁決，於法並無不合等語。
二、受處分人則以：受處分人並未接獲舉發單，無法就違規事實提出申訴，爰聲明異
    議等語。
三、按逕行舉發者，應按已查明之資料填註車牌號碼、車輛種類、車主姓名或名稱及
    地址，並於通知單上方空白處加註逕行舉發之文字後，由舉發機關送達被通知人
    。又逕行舉發違反道路交通管理事件，經汽車所有人依通知單之應到案日期前到
    案，並告知違規駕駛人姓名、身分證統一編號及住址者，處罰機關應即另行通知
    違規駕駛人到案依法處理；逾應到案日期，處罰機關應依本條例第十五條第三項
    規定處罰該汽車所有人。又違反道路交通管理事件，除本條例第十六條第五款外
    ，行為人認為舉發之事實與違規情形相符者，得於接獲通知單後十五日內，親自
    或委託他人持該通知單，不經裁決自動向指定之處所，逕依各條款罰鍰最低額繳
    納結案。違反道路交通管理事件統一裁罰標準及處理細則（下稱處理細則）第十
    一條第一項第二款、第二十四條、第四十八條第一項分別定有明文。揆諸上開處
    理細則之規定，無非在使逕行舉發之違規人（受處分人）得以釐清責任歸屬及得
    以最低處罰標準在限期內自動繳納罰款。是受處分人自應先受「舉發違反道路交
    通管理事件通知單」之通知，其始知悉應到案日期，否則受處分人即無從知悉應
    到案日期，主管機關未經合法送達逕行裁決，其裁決程序即屬不適法。
四、經查受處分人所有車牌號碼ＡＹ─七四八二號自用小客車於八十七年十月二十日
    十時四十六分許，停於臺北市○○○路、博愛路口旁紅磚人行道上等情，固有前
    揭舉發單在卷可稽。惟受處分人所有車輛於前揭時地在禁止臨時停車處所停車，
    乃由舉發員警逕行舉發等情，亦有前揭舉發單可憑。再臺北市政府警察局交通警
    察大隊固就該舉發單之寄發，提出大宗掛號單為據。然舉發本案之前揭舉發單受
    處分人確未收受，經退回臺北市政府警察局交通警察大隊等情，亦有前揭舉發單
    之郵局傳真查詢國內各類掛號郵件查單在卷可憑。是受處分人既未收受前揭通知
    單，揆諸前開說明，原處分機關逕予裁決，程序上即不適法，原處分自應予以撤
    銷。本件應發回原處分機關，由原處分機關從新送達後，再依法裁決。
五、據上論斷，應依道路交通案件處理辦法第二十條，裁定如主文。
中      華      民      國    八十九    年      六      月    二十六    日
                                臺灣臺中地方法院交通法庭
                                    法  官
右正本證明與原本無異。
如不服本裁定應於送達後五日內向本院提出抗告狀。
                                    書記官
中      華      民      國    八十九    年      六      月    二十六    日


司法院資訊處製作；財團法人民間司法改革基金會備份。
